【裁判字號】    95,台上,5513
【裁判日期】    951005
【裁判案由】    違反毒品危害防制條例
【裁判全文】
最高法院刑事判決            九十五年度台上字第五五一三號
上  訴  人  台灣高等法院台中分院檢察署檢察官
被      告  甲○○
上列上訴人因被告違反毒品危害防制條例案件，不服台灣高等法
院台中分院中華民國九十五年六月十三日第二審判決（九十五年
度上訴字第七三一號，起訴案號：台灣南投地方法院檢察署九十
三年度偵字第三八四五號、毒偵字第一五五六號），提起上訴，
本院判決如下：
    主  文
原判決關於販賣第一級毒品部分撤銷，發回台灣高等法院台中分
院。
    理  由
本件原判決以公訴意旨略稱：被告甲○○基於販賣第一級毒品海
洛因之概括犯意，先後於民國九十一年一、二月間，在南投縣南
投市○○路附近，以每次一小包新台幣（下同）一千元之價格，
販賣第一級毒品海洛因予蔡宗樺約十次（共計約一萬元）；又自
九十二年二月起至同年十月間止，在南投縣南投市○○路一○八
巷附近，以每次交易金額為一千元之價格，販賣海洛因予劉三團
約三次（共計約三千元）；又自九十三年一月二十七日左右起至
同年二月五日止，在南投縣南崗大橋附近等處，以每次一小包一
千元之價格，販賣海洛因予彭河勝約十五次（共計約一萬五千元
）；嗣彭河勝於九十三年二月五日晚間，經警查獲其持有海洛因
一小包（含袋重○‧三公克）及施用毒品之用具注射針筒二支，
乃供出查扣之海洛因來自被告，因而查獲上情；彭河勝因上開案
件，經台灣南投地方法院檢察署交保後，被告又基於販賣海洛因
之概括犯意，於九十三年二月六日傍晚，復在南投縣南投市綠美
橋，販賣海洛因一千元予彭河勝及劉三團等情；因認被告涉犯毒
品危害防制條例第四條第一項之販賣第一級毒品罪嫌。但經原審
調查審認之結果，仍認不能證明被告犯有此部分之罪，乃維持第
一審就此部分諭知無罪之判決，駁回檢察官在第二審關於此部分
之上訴；固非無見。
惟查：判決不適用法則或適用不當者，為違背法令，刑事訴訟法
第三百七十八條定有明文；又被告以外之人於偵查中向檢察官所
為之陳述，除顯有不可信之情況者外，得為證據，同法第一百五
十九條之一第二項亦有明文規定。查證人蔡宗樺、劉三團、彭河
勝於偵查中均證述曾向被告購買海洛因，其三人作證時，除經具
結外，尚經全程錄音或錄影（見一審卷第九三頁及台灣南投地方
法院檢察署九十三年度偵字第九九、六一○、三八四五號卷）；
如查無何顯有不可信之情況，依上說明，均應具有證據能力。又
證人之陳述部分前後不符，或相互間有所歧異時，究竟何者為可
採，法院仍得本其自由心證予以斟酌，非謂一有不符或矛盾，即
認其全部均為不可採信。蓋證人對案件之陳述，除係案發時刻意
記憶，否則記憶本就不易完整，其先後陳述不符，或因記憶不完
整或係遺忘所致；是對於購毒者關於買受毒品之時間、地點及次
數等細節，要難苛求其完整記憶，縱使證述前後不一，是否全無
可採，仍應斟酌全部證據資料而為認定，不能遽以證人先後陳述
不一致，即謂不足採取又為被告無罪之諭知。證人蔡宗樺、劉三
團、彭河勝於警詢或在偵查中所為不利被告之證詞，雖有前後不
一情形，然其等就主要事實亦即曾向被告買受海洛因之證述，尚
係前後一貫，似具有憑信性；其三人分別於警詢及偵查中對於被
告曾以一小包一千元之價格，在南投縣南投市等地販賣海洛因給
其三人等情，均證述明確（見上揭第六一○號偵卷第十九、五二
、五三、七二、七三、七八、八五至八七頁，三八四五號偵卷第
二一至二三頁）；原判決認蔡宗樺、劉三團、彭河勝於警詢或偵
查中對於向被告購買毒品之證述，就交易方式及買賣時、地均未
詳細指明（見原判決正本第七頁第二二至二五行、第九頁第十至
十五行），不得採為論罪資料云云，難謂與證據法則無違。至蔡
宗樺、劉三團、彭河勝警詢、偵查筆錄是否合法取得而具證據能
力，與該等供述證據得否採為論罪資料之判斷至為攸關，原判決
就此未為調查說明，亦有調查職責未盡及理由不備之違法。以上
或為上訴意旨所指摘，或為本院得依職權調查之事項，應認有撤
銷原判決發回更審之原因。又案件曾經判決確定者，應諭知免訴
之判決；而已經提起公訴之案件，在同一法院重行起訴者，應諭
知不受理之判決，刑事訴訟法第三百零二條第一款、第三百零三
條第二款分別定有明文。本件檢察官起訴被告先後於九十一年一
、二月間、九十二年二月起至同年十月間止、九十三年一月二十
七日左右起至同年二月五日止，在南投縣南投市等地，販賣海洛
因予蔡宗樺、劉三團、彭河勝各十次、三次、十六次；而被告前
於九十年十一月間某日起至九十一年七月七日止，亦在南投縣南
投市等地，販賣海洛因予鄭伊芹、林東立、黃安辛、林佩志、蔡
奇憲、蔡奇男及綽號「黑先」、「阿嘉」等人，該部分業經台灣
南投地方法院檢察署檢察官，以九十一年度偵字第二三九二、二
三九三號提起公訴，雖經台灣南投地方法院於九十二年八月二十
一日，以九十一年度訴字第五六六號判決無罪，原審法院於九十
三年八月十一日，以九十二年度上訴字第二○五五號維持無罪判
決，刻由檢察官上訴本院審理中；惟前案若為有罪之判決，其與
本件之犯罪時間緊接，手法相似，被告是否基於概括之犯意？有
無九十五年七月一日修正施行前之刑法第五十六條連續犯之適用
？前案判決結果如何？是否會影響本件？更審時應併注意及之。
另被告被訴施用第一級毒品部分，未據檢察官及被告上訴，該部
分已確定，均附為敘明。
據上論結，應依刑事訴訟法第三百九十七條、第四百零一條，判
決如主文。
中    華    民    國  九十五  年    十    月    五    日
                      最高法院刑事第十二庭
                          審判長法官  林  永  茂
                                法官  洪  文  章
                                法官  蘇  振  堂
                                法官  蕭  仰  歸
                                法官  何  菁  莪
      本件正本證明與原本無異
                                      書  記  官
中    華    民    國  九十五  年    十    月   十三   日
                                                      Ｊ


司法院資訊處製作；財團法人民間司法改革基金會備份。
